臺灣高等法院刑事裁定
110年度毒抗字第1256號
抗  告  人  
即  被  告  蔡鴻文



上列抗告人即被告因違反毒品危害防制條例案件，不服臺灣新竹
地方法院中華民國110年8月9日110年度毒聲字第481號裁定（聲
請案號：臺灣新竹地方檢察署110年度毒偵字第1361號、110年度
聲觀字第424號），提起抗告，本院裁定如下：
    主  文
抗告駁回。                                             
    理  由
一、原裁定意旨略以：抗告人即被告甲○○否認於採尿前有施用第
    二級毒品甲基安非他命之犯行，惟經警採集尿液送驗後，結
    果呈安非他命、甲基安非他命陽性反應，且所含安非他命與
    甲基安非他命之濃度均顯高出濫用藥物尿液檢驗作業準則認
    定應判定為陽性之閾值，堪認被告確有於民國107年6月11日
    19時25分許為警採尿時起回溯96小時內之某時，在不詳地點
    以不詳方式，施用第二級毒品甲基安非他命。被告前因施用
    毒品案件，經法院裁定令入勒戒處所施以觀察、勒戒後，認
    無繼續施用毒品傾向，於93年7月8日執行完畢釋放，並經檢
    察官為不起訴處分確定，是本案犯行距其最近1次觀察、勒
    戒執行完畢釋放後已逾3年，爰依毒品危害防制條例第20條
    第1項、第3項規定，裁定將被告送勒戒處所觀察、勒戒，其
    期間不得逾2月。
二、抗告意旨略以：臺灣新竹地方檢察署檢察官向法院聲請將被
    告送勒戒處所觀察、勒戒，然被告尚有其他2件施用毒品罪
    經法院諭知公訴不受理（下稱另案），檢察官卻未就此一併
    向法院聲請觀察、勒戒，原裁定亦漏未審酌，爰提起抗告，
    請求將另案與本案合併裁定為觀察、勒戒。
三、按犯毒品危害防制條例第10條之罪者，檢察官應聲請法院裁
    定，或少年法院（地方法院少年法庭）應先裁定，令被告或
    少年入勒戒處所觀察、勒戒，其期間不得逾2月；觀察、勒
    戒或強制戒治執行完畢釋放後，3年後再犯第10條之罪者，
    適用本條前2項之規定，毒品危害防制條例第20條第1項、第
    3項分別定有明文。又毒品危害防制條例於109年1月15日修
    正公布、同年7月15日施行，修正後毒品危害防制條例第20
    條第3項規定中所謂「3年後再犯」，只要本次再犯（不論修
    正施行前、後）距最近1次觀察、勒戒或強制戒治執行完畢
    釋放，已逾3年者，即該當之，不因其間有無犯第10條之罪
    經起訴、判刑或執行而受影響（最高法院109年度台上大字
    第3826號裁定意旨參照）。
四、經查：
（一）被告雖否認施用第二級毒品犯行，惟其尿液經送台灣檢驗
      科技股份有限公司以氣相層析質譜儀法檢驗，結果呈安非
      他命陽性（濃度5629ng/mL）及甲基安非他命陽性（濃度1
      5335ng/mL）反應等情，有勘察採證同意書、新北市政府
      警察局受採集尿液檢體人姓名及檢體編號對照表、查獲毒
      品案件尿液檢體監管紀錄表、前揭公司於107年6月26日出
      具之濫用藥物檢驗報告等件可憑。而施用甲基安非他命後
      24小時內，約有施用劑量之百分之70由尿中排出，經人體
      可代謝出甲基安非他命原態及其代謝物安非他命，經實驗
      結果，毒品於尿液中排出之最長時限，因研究對象、使用
      劑量之多寡、實驗條件或研究角度等不同，結果及其呈現
      方式亦不同，故除參考相關文獻之資料，仍需依個案狀況
      做研判，一般可檢出甲基安非他命成分之最長時間為1至5
      天，以氣相層析質譜儀分析法所為之檢驗，不致產生偽陽
      性反應等節，有改制前行政院衛生署管制藥品管理局92年
      6月20日管檢字第0920004713號函、93年7月22日管檢字第
      0930006615號函可稽。故被告經採尿送驗既經氣相層析質
      譜儀分析法檢驗，結果呈安非他命、甲基安非他命陽性反
      應，則其於採尿時間往前回溯96小時內之某時，在不詳地
      點，以不詳方式，施用第二級毒品甲基安非他命1次之犯
      行，應堪認定。
（二）本件被告前因施用毒品案件，經臺灣桃園地方法院以92年
      度毒聲字第3621號裁定令入勒戒處所施以觀察、勒戒後，
      認無繼續施用毒品傾向，於93年7月8日執行完畢釋放，並
      經臺灣桃園地方檢察署檢察官以93年度毒偵緝字第197號
      為不起訴處分確定，有本院被告前案紀錄表可參。則被告
      於上開觀察勒戒執行完畢釋放後，逾3年再犯本件施用毒
      品犯行，檢察官聲請令被告入勒戒處所觀察、勒戒，原審
      因而准許，原裁定於法並無不合，應予維持。
（三）被告雖請求就另案與本件一併裁定為觀察、勒戒，惟法院
      基於不告不理原則，僅處理檢察官提出聲請之部分，至被
      告是否另有他案符合聲請觀察勒戒，自應由檢察官依法處
      理，而有保安處分執行法第4條之1第1項第3款之適用（即
      多數觀察勒戒裁定僅執行其一，不會重複執行），被告此
      部分主張於法無據。從而，被告提起本件抗告，指摘原裁
      定不當，為無理由，應予駁回。
據上論斷，應依刑事訴訟法第412條，裁定如主文。
中　　華　　民　　國　　110 　年　　9 　　月　　16　　日
                  刑事第二十五庭審判長法  官 邱滋杉
                                      法  官 黃翰義
                                      法  官 邱瓊瑩
以上正本證明與原本無異。
不得再抗告。
                                      書記官 桑子樑
中　　華　　民　　國　　110 　年　　9 　　月　　16　　日